臺灣高等法院高雄分院刑事判決
109年度上訴字第1036號
上  訴  人  
即  被  告  黃信章



選任辯護人  洪士宏律師
            蘇辰雨律師
上  訴  人  
即  被  告  莊博宇


選任辯護人  陳思紐律師
            張嘉琪律師
            黃俊達律師
上  訴  人  
即  被  告  謝鈞有


選任辯護人  洪濬詠律師
上  訴  人
即  被  告  億大造紙有限公司


代  表  人  郭乃萍

代  理  人  洪濬詠律師            
上  訴  人  
即  被  告  王俊勝


選任辯護人  林泓帆律師
上列上訴人因違反廢棄物清理法案件，不服臺灣橋頭地方法院10
8年度訴字第31號，中華民國109年5月29日第一審判決（起訴案
號：臺灣橋頭地方檢察署106年度偵字第11162號、107年度偵字
第6308號、第7793號），提起上訴，本院判決如下：
    主  文
一、原判決關於己○○、億大造紙有限公司、戊○○、丙○○部分，均
    撤銷。
二、己○○犯廢棄物清理法第四十六條第四款後段之未依許可文件
    內容清除廢棄物罪，處有期徒刑陸月，如易科罰金，以新臺
    幣壹仟元折算壹日。
三、億大造紙有限公司，其受僱人因執行業務犯廢棄物清理法第
    四十六條第四款後段之未依許可文件內容清除廢棄物罪，科
    罰金新臺幣拾萬元。
四、戊○○犯廢棄物清理法第四十六條第四款前段之非法清除廢棄
    物罪，處有期徒刑壹年貳月。緩刑參年，並應向指定之政府
    機關、政府機構、行政法人、社區或其他符合公益目的之機
    構或團體，提供壹佰貳拾小時之義務勞務。緩刑期間付保護
    管束。未扣案之犯罪所得新臺幣陸仟元沒收，於全部或一部
    不能沒收時，追徵之。
五、丙○○犯廢棄物清理法第四十六條第四款前段之非法清除廢棄
    物罪，處有期徒刑柒月。緩刑參年，並應向指定之政府機關
    、政府機構、行政法人、社區或其他符合公益目的之機構或
    團體，提供捌拾小時之義務勞務。緩刑期間付保護管束。未
    扣案之犯罪所得新臺幣肆仟元沒收，於全部或一部不能沒收
    時，追徵之。
六、其他上訴駁回。
    事實及理由
壹、犯罪事實：
一、己○○及億大造紙有限公司（下稱億大公司）部分：己○○受僱
    於領有乙級廢棄物清除許可文件之億大公司（址設高雄市○○
    區○○○路000號，代表人丁○○，實際負責人為丁○○配偶陳育琮
    ），擔任司機工作，受陳育琮指派而負責駕駛億大公司所有
    之車牌號碼000-00號自用大貨車（億大公司登記之合格清除
    車輛）從事載運業務。於民國105年9月1日前某日，陳育琮
    經由有業務合作關係的李志龍介紹，而受真實身分不詳、自
    稱「施先生」之成年男子委託載運塑膠，乃指派己○○出車載
    運。而己○○知悉廢棄物之清除，應依許可文件內容辦理（即
    應將其所收受之廢棄物，運送至合法廢棄物處理場作中間或
    最終處理）；又己○○亦知悉「施先生」所委託載運之附表一
    編號4所示PET裁邊料廢塑膠膜，乃屬一般事業廢棄物，而「
    施先生」所委託運送之目的地，即高雄市○○區○○路000○00號
    之鐵皮屋倉庫【下稱大社路倉庫，該倉庫為許進添於105年8
    月26日簽訂租賃契約書出租給王瑞雪（經原審判處罪刑確定
    ，王瑞雪乃是受真實身分不詳、綽號「小張」之人委託，出
    面承租該倉庫）】，並非合格處理機構，竟仍基於違反許可
    文件內容而非法清除廢棄物的犯罪故意，於附表一編號4①至
    ⑩所示時間，將該等編號所示之一般事業廢棄物，從該等編
    號所示之來源地點，運送至大社路倉庫，再以前述清除車輛
    上附掛之夾具夾出卸載，以此方式非法清除廢棄物共10車次
    （每車約2噸重），並將所收取之新臺幣（下同）1萬元運費
    交回億大公司（另1萬元運費則因「施先生」之後失聯而未
    收取）。
二、戊○○部分：戊○○前於105年8月30日，受真實身分不詳、自稱
    「阿忠」之成年男子委託，載運一般事業廢棄物至前述大社
    路倉庫卸載（即附表一編號1①至⑤之載運行為，此等部分均
    不另為無罪之諭知，詳後述）。之後又於105年9月12日，受
    「阿忠」委託，駕駛車牌號碼000-00號營業用大貨車（靠行
    於三鑫通運有限公司，下稱三鑫公司），從附表一編號1⑥所
    示之來源地點，載運該編號所示之一般事業廢棄物前往大社
    路倉庫。其於當日中午12點56分抵達大社路倉庫時，見其內
    雜亂堆置許多廢棄物，而已瞭解該處可能是違法堆置廢棄物
    的處所、自己載運者可能是要堆置在該處的廢棄物，且亦知
    悉自己並未依廢棄物清理法第41條第1項規定領有廢棄物清
    除許可文件，不得從事清除廢棄物之行為，竟仍基於即使「
    阿忠」所委託載運者是廢棄物、而大社路倉庫乃是違法堆置
    廢棄物處所亦不違背其本意之非法清除廢棄物的不確定犯罪
    故意，在車斗上將其所運送之廢棄物移置到堆高機上（由大
    社路倉庫內不詳之人所操作），而將該等廢棄物全數卸載於
    大社路倉庫，以此方式非法清除廢棄物，並於完成該次清除
    行為後，取得4000元之運費。之後戊○○又承前述犯罪故意，
    再次接受「阿忠」委託，於附表一編號1⑦所示時間、地點，
    駕駛前述車輛，將該編號所示之一般事業廢棄物，運送至大
    社路倉庫而卸載於該處，以此方式非法清除廢棄物，並於完
    成該次清除行為後，取得2000元之運費。
三、丙○○部分：丙○○前於105年8月30日，因戊○○的介紹，而同樣
    受前述自稱「阿忠」之成年男子委託，載運一般事業廢棄物
    至前述大社路倉庫卸載（即附表一編號2①至⑤之載運行為，
    此等部分均不另為無罪之諭知，詳後述）。之後又於105年9
    月12日，受「阿忠」委託，駕駛車牌號碼000-00號營業用大
    貨車（靠行於三鑫公司），從附表一編號2⑥所示之來源地點
    ，載運該編號所示之一般事業廢棄物前往大社路倉庫。其於
    當日下午1點51分抵達大社路倉庫時，見其內雜亂堆置許多
    廢棄物，而已瞭解該處可能是違法堆置廢棄物的處所、自己
    載運者可能是要堆置在該處的廢棄物，且亦知悉自己並未依
    廢棄物清理法第41條第1項規定領有廢棄物清除許可文件，
    不得從事清除廢棄物之行為，竟仍基於即使「阿忠」所委託
    載運者是廢棄物、而大社路倉庫乃是違法堆置廢棄物處所亦
    不違背其本意之非法清除廢棄物的不確定犯罪故意，在車斗
    上將其所運送之廢棄物移置到堆高機上（由大社路倉庫內不
    詳之人所操作），而將該等廢棄物全數卸載於大社路倉庫，
    以此方式非法清除廢棄物，並於完成該次清除行為後，取得
    4000元之運費。
四、甲○○部分：甲○○知悉其未依廢棄物清理法第41條第1項規定
    領有廢棄物清除許可文件，不得從事清除廢棄物之行為，卻
    受真實身分不詳、自稱「阿忠」之成年男子委託，基於非法
    清除廢棄物的犯罪故意，駕駛車牌號碼000-00號營業用大貨
    車（靠行於鳳仁交通企業有限公司，下稱鳳仁公司），於附
    表一編號5①至⑥所示時間，將該等編號所示之一般事業廢棄
    物，從該等編號所示之來源地點，運送至大社路倉庫而卸載
    於該處，先後共計6車次（每車次約5至6噸），以此方式非
    法清除廢棄物，並取得2萬4000元之運費。
貳、程序事項：
一、刑事訴訟法第36條前段規定：「最重本刑為拘役或專科罰金
    之案件，被告於審判中或偵查中得委任代理人到場」。本件
    上訴人即被告億大公司（下稱被告億大公司）所犯，乃是專
    科罰金之案件，而其於本院審理中，已經委任洪濬詠律師為
    代理人（本院1卷第35頁），而代理人亦於審判期日到庭為
    億大公司陳述意見，故本院自得於億大公司代表人未到庭的
    情形下為審理並予判決。
二、本件作為證據使用的相關審判外陳述，檢察官、被告億大公
    司、上訴人即被告己○○（下稱被告己○○）、上訴人即被告戊○○（下稱被告戊○○）、上訴人即被告丙○○（下稱被告丙○○）
    、上訴人即被告甲○○（下稱被告甲○○）及其等辯護人，在本
    院審判程序中都同意有證據能力（本院3卷第41至42頁），
    本院並考量這些陳述作成時的情況正常，所取得的過程也沒
    有瑕疵，且與本案相關的待證事實具有關連性，並依法踐行
    調查證據程序，基於尊重當事人對於傳聞證據的處分權，及
    證據資料越豐富越有助於真實發現的理念，故認作為證據應
    屬適當，依照刑事訴訟法第159 條之5第1 項的規定，這些
    審判外的陳述都具有證據能力。　　
參、認定犯罪事實所憑之證據及其認定的理由
一、被告對於犯罪事實的意見：
　㈠被告己○○及億大公司部分：己○○及億大公司在本院審判程序
    中，對於前述犯罪事實一所示犯行，均坦白承認。
　㈡被告戊○○部分：戊○○承認其未領有廢棄物清除許可文件，而
    分別以4000元、2000元之代價，為附表一編號1⑥、⑦所示之
    載運廢棄物行為，且於載運附表一編號1⑥、⑦所示廢棄物前
    ，其另有附表一編號1①至⑤之載運廢棄物行為，但否認有違
    反廢棄物清理法的犯行，辯稱：我是因為同行友人李志龍的
    轉介而從事上述運送業務，當時李志龍說業主要移工廠（移
    倉），我聯絡業主「阿忠」後，「阿忠」說東西很多，叫我
    多找一台車，我就找丙○○一起去載。我載運的東西都整理的
    好好的，所以不知道我運送的東西是廢棄物，而第一次（指
    105年8月30日）載運的時候，我車子有開進大社路倉庫，裡
    面空空的沒有東西，到了第二次及第三次載運時，我車子是
    停在倉庫外面的空地，並沒有看到裡面的狀況，不知道該倉
    庫已經成為廢棄物堆置場。
　㈢被告丙○○部分：丙○○承認其未領有廢棄物清除許可文件，而
    以4000元之代價，為附表一編號2⑥所示之載運廢棄物行為，
    且於載運附表一編號2⑥所示廢棄物前，其另有附表一編號2①
    至⑤之載運廢棄物行為，但否認有違反廢棄物清理法的犯行
    ，辯稱：我是因為戊○○找我，說有工廠要搬遷，才會從事本
    件載運行為。載運的時候，業主跟我說載運的東西是原料，
    並沒有說那是廢棄物，而且我載運的物品都是包裝完整的，
    沒有破掉、腐爛，所以我不知道所運送的是廢棄物。第一次
    （指105年8月30日）載運的時候，我車子有開進大社路倉庫
    ，裡面空空的沒有東西，到了第二次載運的時候，我車子是
    停在倉庫外面，並沒有看到裡面的狀況，不知道該倉庫已經
    成為廢棄物堆置場。
　㈣被告甲○○部分：甲○○在本院審判程序中，坦白承認有前述犯
    罪事實四所示犯行。
二、本件依據下列各項證據，可以證明被告等人分別有犯罪事實
    一至四所載的犯罪行為：
　㈠犯罪事實一部分
　⒈被告己○○在警詢、偵查、原審、本院審理中的供述及自白（
    警卷第101至105、130至133頁、偵1卷第315至317頁、審訴
    卷第199頁、原審院1卷第153頁、原審院3卷第131至133、14
    1至144頁、本院1卷第215至217頁、本院2卷第285頁、本院3
    卷第41頁）、億大公司代理人於本院審理中的認罪陳述（本
    院2卷第285頁、本院3卷第41頁）：證明犯罪事實一的全部
    犯罪事實。
　⒉證人即億大公司實際負責人陳育琮在警詢、偵查、原審中的
    陳述（警卷第187至193頁、偵1卷第309至311頁、原審院1卷
    第348至390頁）：證明附表一編號4①至⑩的運送行為，是由
    己○○駕駛車號000-00自用大貨車所為之事實。
　⒊大社路倉庫之監視錄影畫面翻拍照片（警卷第111至126頁）
    、附表一編號4①至⑩所示來源地點照片（警卷第127頁）、10
    8年8月22日大社路倉庫會勘紀錄（原審院2卷第101至103頁
    ）：證明己○○有附表一編號4所示之清除廢棄物行為的事實
    。　
　⒋億大公司之廢棄物清除許可證（原審院1卷第177至181頁）：
    證明億大公司於101年10月31日領有乙級廢棄物清除許可證
    ，許可期限至106年10月18日，而許可清除的廢棄物，包含
    廢塑膠。
　㈡犯罪事實二部分　　　　
　⒈被告戊○○在警詢、偵查、原審及本院審理中的陳述（警卷第3
    0至35頁、偵1卷第253至257、527至528頁、審訴卷第199頁
    、原審院1卷第153頁、原審院3卷第126至129、137至140、1
    45至146頁、本院1卷第217頁、本院3卷第43、45、47、63、
    66頁）：證明前述戊○○所坦承之事實。
　⒉證人即三鑫公司負責人許婉蓁在警詢中的陳述（警卷第239至
    241頁）：證明車號000-00號營業用大貨車只是靠行在三鑫
    公司，實際所有人及使用人為戊○○之事實。
　⒊大社路倉庫之監視錄影畫面翻拍照片（警卷第40至52頁）、
    附表一編號1①至⑦所示來源地點照片（警卷第53、56頁）、1
    08年8月22日大社路倉庫會勘紀錄（原審院2卷第105至107頁
    ）：證明戊○○有附表一編號1所示之清除廢棄物行為的事實
    。　　
　㈢犯罪事實三部分
　⒈被告丙○○在警詢、偵查、原審及本院審理中的陳述（警卷第6
    5至70頁、偵1卷第247至251頁、審訴卷第199頁、原審院1卷
    第153、235頁、原審院3卷第130、140至141、144至145頁、
    本院1卷第217至221頁、本院3卷第43、46、48、63、64、66
    、68、69頁）：證明前述丙○○所坦承之事實。
　⒉證人即三鑫公司負責人許婉蓁在警詢中的陳述（警卷第239至
    241頁）：證明車號000-00號營業用大貨車只是靠行在三鑫
    公司，實際所有人及使用人為丙○○之事實。
　⒊大社路倉庫之監視錄影畫面翻拍照片（警卷第71至81頁）、
    附表一編號2①至⑥所示來源地點照片（警卷第53、56頁）、1
    08年8月22日大社路倉庫會勘紀錄（原審院2卷第105至107頁
    ）：證明丙○○有附表一編號2所示之清除廢棄物行為的事實
    。　　
　㈣犯罪事實四部分
　⒈被告甲○○在警詢、偵查、原審及本院審理中的供述及自白（
    警卷第134至141頁、偵1卷第295至298頁、審訴卷第199頁、
    原審院1卷第141頁、原審院3卷第130頁、本院1卷第217、48
    5頁、本院3卷第41頁）：證明犯罪事實四的全部犯罪事實。
　⒉證人即鳳仁公司負責人嚴金鳳在警詢中的陳述（警卷第224至
    227頁）：證明車號000-00號營業用大貨車只是靠行在鳳仁
    公司之事實。
　⒊大社路倉庫之監視錄影畫面翻拍照片（警卷第142至150頁）
    、附表一編號5①至⑥所示來源地點照片（見警卷第151頁）、
    108年8月22日大社路倉庫會勘紀錄（原審院2卷第109至111
    頁）：證明甲○○有附表一編號5所示之清除廢棄物行為的事
    實。　
　㈤共通證據部分：
　⒈證人王瑞雪（警卷第6至10頁、偵2卷第87至88頁）、許進添
    （警卷第159至162、167至168頁）的陳述、租賃契約書（他
    字卷第6頁）：證明王瑞雪依「小張」要求，於105年8月26
    日，以其名義向許進添承租大社路倉庫，再由「小張」實際
    管理使用該倉庫等事實。
　⒉行政院環保署環境督察總隊南區環境督察大隊督察紀錄（警
    卷第243至250頁）、高雄市政府環境保護局（下稱高雄市環
    保局）事業廢棄物稽查紀錄表（警卷第265至267頁）、現場
    照片（他字卷第13至17頁）、會勘採證照片（他字卷第173
    至182頁）、正修科技大學超微量研究科技中心檢測報告（
    他字卷第271至272頁）、保七總隊第三大隊第三中隊製作之
    偵查報告（他字卷第381至388頁）、證人即環保署環境督察
    總隊南區環境督察大隊人員梁効文在原審審理中的陳述（原
    審院1卷第266至280頁）：證明大社路倉庫查獲廢棄物的情
    形，而查獲的廢棄物均屬一般事業廢棄物，不含有害事業廢
    棄物等事實。
三、關於被告等人所清運物品為廢棄物之說明：廢棄物清理法第
    2 條第1 項規定：「本法所稱廢棄物，指下列能以搬動方式
    移動之固態或液態物質或物品：一、被拋棄者。二、減失原
    效用、被放棄原效用、不具效用或效用不明者。三、於營建
    、製造、加工、修理、販賣、使用過程所產生目的以外之產
    物。四、製程產出物不具可行之利用技術或不具市場經濟價
    值者。五、其他經中央主管機關公告者」。本件被告戊○○、
    丙○○（含其2人後述不另為無罪諭知部分）、己○○、甲○○所
    載運至大社路倉庫卸載的物品，於卸載至該處後，不但遭雜
    亂堆置，有前述現場照片在卷可證，且至今均無人予以管領
    使用，顯屬被拋棄之物品。再者，不論是依據高雄市環保局
    的估算，或被告自行請業者進行清理、估算的結果，均需花
    費高額代價方能以廢棄物形式清理該等物品，此有高雄市環
    保局110年1月7日函及附件（本院1卷第409至427頁）、宏鑫
    廢棄物回收有限公司開立給億大公司的統一發票（本院2卷
    第407頁）、振立交通股份有限公司開立給三鑫公司（本院3
    卷第15頁）在卷可證，故該等物品亦屬不具市場經濟價值之
    物，自屬廢棄物清理法所稱之廢棄物。至於前述物品中之「
    塑膠粒」、「塑膠粉碎原料」或「PET裁邊料」，雖屬經濟
    部事業廢棄物再利用種類及管理方式編號10「廢塑膠」類的
    再利用物，但依據廢棄物清理法第28條第1項、事業廢棄物
    貯存清除處理方法及設施標準（依廢棄物清理法第36條第2
    項授權而訂定）第2條第1至4款等規定，「再利用」僅為事
    業廢棄物的處理方式之一，而非貯存、清除、處理之外的獨
    立態樣，故廢棄物清理法第39條第1項：「事業廢棄物之再
    利用，應依中央目的事業主管機關或中央主管機關規定辦理
    ，不受第28條、第41條之限制」此一規定，僅有於該等可再
    利用之物依相關管理辦法所規範之要件而予再利用時，方有
    適用，若可再利用之物未依相關規範為再利用，則仍受廢棄
    物清理法第28條、第41條等規定之限制。依據本案卷內資料
    ，前述「塑膠粒」、「塑膠粉碎原料」或「PET裁邊料」等
    物品，均未有依經濟部事業廢棄物再利用種類及管理方式予
    以再利用的情形，自不因該等物品屬可再利用之物，而變更
    其屬廢棄物之性質。　　　　
四、被告戊○○、丙○○雖然分別以上述辯解，辯稱其等未為犯罪事
    實二、三所載之非法清除廢棄物犯行，然查：
　㈠被告戊○○是因同行友人李志龍的介紹，受自稱「阿忠」之成
    年男子的委託，以要移工廠（移倉）為由，而由其自己駕車
    載運附表一編號1①至⑦所示一般事業廢棄物，另找來被告丙○○駕車載運附表一編號2①至⑥所示一般事業廢棄物，並均運至
    大社路倉庫卸載的事實，除經戊○○、丙○○分別陳述在卷外，
    並與證人李志龍在原審審理中的證述內容相符（原審院1卷
    第240頁），應可採信。再者，依據大社路倉庫之監視錄影
    畫面翻拍照片（警卷第40至52、71至81頁）及108年8月22日
    大社路倉庫會勘紀錄（原審院2卷第105至107頁）所示，戊○○、丙○○所載運至大社路倉庫卸載的物品，分別是以太空包
    、鐵桶、紙箱盛裝妥當，並無隨意散置、破損、髒亂的情形
    ，且看不出其內所盛裝的物品，是一般被稱為垃圾的物品，
    故以該等載運物品的外觀而言，與一般人所認知的廢棄物尚
    有不同。因此，在卷內事證並未顯示戊○○、丙○○2人有相關
    環保專業背景，或先前曾遭遇類似案件而有相關經驗的情形
    下，以其2人受託載運該等物品的緣由、所載運物品的外觀
    樣式等事項來看，尚難認定其2人主觀上確有載運廢棄物的
    認知。
　㈡依據前述二㈣⒈所載事證，「小張」是於105年8月26日透過王
    瑞雪向許進添承租大社路倉庫，而被告戊○○附表一編號1①至
    ⑤的載運行為、被告丙○○附表一編號2①至⑤的載運行為，都是
    於105年8月30日所為，與該承租日期甚為接近；且經檢、警
    人員依據大社路倉庫之監視錄影畫面翻拍照片查證結果（情
    形詳如附表一所載），戊○○、丙○○於105年8月30日的載運行
    為，乃是本案最早將廢棄物運至大社路倉庫卸載者，故戊○○
    （原審院2卷第30、32頁）與丙○○（原審院2卷第44、48頁）
    一致陳稱其等於此日所見到大社路倉庫，乃是內部空蕩的倉
    庫，應屬可信。然而：　　　　
　⒈被告戊○○於105年9月12、13日為附表一編號1⑥、⑦所示載運行
    為之前，及被告丙○○於105年9月12日為附表一編號2⑥的載運
    行為之前，同案被告己○○就附表一編號4①至⑧的廢棄物（載
    運日期分別為105年9月1日、9日、10日），及原審同案被告
    許瑞文就附表一編號3的廢棄物（載運日期為105年9月8日）
    ，都已經載運至大社路倉庫卸載，此有前述二㈠⒊所載證據及
    許瑞文的陳述（警卷第89至93頁、偵1卷第279至282頁、院1
    卷第257至265頁）、關於許瑞文之大社路倉庫監視錄影畫面
    翻拍照片（警卷第95頁）、108年8月22日大社路倉庫會勘紀
    錄（原審院2卷第113至115頁）可以證明。而己○○附表一編
    號4①至⑧所載運的物品，乃是已經軟化而未經包裝及綑綁的P
    ET裁邊料（廢塑膠膜），需以附有夾子的車輛方能載運，且
    運至大社路倉庫後，是直接將之傾倒在倉庫中間區域而為堆
    置，此經己○○（警卷第131頁、偵1卷第316至317頁）、證人
    李志龍（原審院1卷第239頁）、陳育琮（原審院1卷第351頁
    ）陳述明確，並有108年8月22日大社路倉庫會勘紀錄可以證
    明（原審院2卷第101至103頁），可知戊○○、丙○○於105年9
    月12日前往大社路倉庫之前，該處已經堆置多達8車次、未
    經包裝及綑綁之軟化PET裁邊料（廢塑膠膜）。又依據許瑞
    文於偵訊中陳稱：我所載運至大社路倉庫的物品，是用太空
    包所盛裝的廢塑膠，從太空包看過去是一些廢水桶、廢馬桶
    蓋、廢塑膠籃子及置放文件塑膠製品，約有8噸重左右（偵1
    卷第280頁），另於原審審理中證述：我們在大社路倉庫，
    是一台車一台車在倒，我進去時，已經有3到4台車分量的東
    西傾倒在那邊等語（原審院1卷第259至260頁），而陳稱其
    有將一般人亦會認知是廢棄物的物品（即其所述之廢水桶、
    廢馬桶蓋、廢塑膠籃等物），直接傾倒在大社路倉庫內，且
    直接傾倒在該處的物品數量，在其前往當時，已有3到4台車
    的分量。綜上事證可知，戊○○、丙○○於105年9月12日，分別
    將附表一編號1⑥、附表一編號2⑥所示廢棄物載運至大社路倉
    庫時，當已見到該處雜亂堆置許多一般人亦會認知是廢棄物
    的物品，進而瞭解該處可能是違法堆置廢棄物的處所。
　⒉被告戊○○就附表一編號1⑥的載運行為，雖辯稱因未將車輛駛
    入大社路倉庫內，故未見到倉庫內的情形，而其所稱未將車
    輛駛入大社路倉庫內此一事項，亦與大社路倉庫之監視錄影
    畫面翻拍照片所示情狀相符（警卷第47至52頁）。然而，依
    據大社路倉庫外觀照片（他字卷第13頁）及大社路倉庫之監
    視錄影畫面翻拍照片（警卷第40至46頁），該倉庫大門甚為
    寬闊，可供戊○○所駕駛的營業用大貨車直接駛入；另被告戊○○於原審審理中陳稱：該處門進去就是倉庫（原審2卷第35
    頁）；又依據大社路倉庫之監視錄影畫面翻拍照片所示，於
    戊○○為附表一編號1⑥的載運行為時，是由他人駕駛堆高機將
    戊○○車上的貨物卸載運至大社路倉庫內（警卷第47至52頁）
    ，可知當時該倉庫大門是屬於開啟的狀態。在前述情形下，
    即使戊○○未將其車輛駛入倉庫內，也可輕易從該倉庫寬闊、
    開啟的大門，見到倉庫內物品的堆置情形。再者，依據105
    年9月12日之大社路倉庫監視錄影畫面翻拍照片所示（警卷
    第47至49頁），戊○○當日是於中午12點56分駕車抵達大社路
    倉庫，而於下午1點47分駕車離去，故其在該處停留的期間
    ，乃是光線充足的中午時分，且時間長達近1小時，期間亦
    有下車到其車輛車斗上將所運送之廢棄物移置到堆高機而為
    卸載。在此情形下，更加顯示戊○○能輕易看到大社路倉庫內
    的情形。此外，當日亦有前往大社路倉庫的被告丙○○，在同
    樣未將車輛駛入倉庫內的情形下，仍於偵訊中陳稱其有見到
    倉庫內凌亂堆置物品的情形（詳後述），由此也可佐證戊○○
    於105年9月12日當天，確實有見到大社路倉庫內的物品堆置
    情形。因此，戊○○此部分所辯，顯然是事後推卸自己責任的
    說詞，並不可採。
　⒊被告丙○○就其附表一編號2⑥的載運行為，雖於法院審理中辯
    稱因未將車輛駛入大社路倉庫內，故未見到倉庫內的情形，
    而其所稱未將車輛駛入大社路倉庫內此一事項，亦與大社路
    倉庫之監視錄影畫面翻拍照片所示情狀相符（警卷第79至81
    頁）。然其此部分所辯，與其於偵訊中自承：我第二次（即
    105年9月12日）去大社路倉庫時，該處看起來就不像倉庫，
    裡面東西凌亂，車子要裝貨放貨都沒地方，像是亂堆的（偵
    1卷第251頁），顯然有所矛盾，則其於法院審理中所辯是否
    屬實？已經令人有所懷疑。丙○○就其偵訊中的陳述，雖於原
    審審理中辯稱：105年9月12日當天，我到大社路倉庫後沒有
    下去，沒進去倉庫裡面看，且當時已經是傍晚了，所以我不
    知倉庫內的情況。我在偵訊中的陳述，是就檢察官提示給我
    看的照片而為陳述（原審院2卷第45至46頁）。然而，依據
    丙○○偵訊筆錄所載，檢察官當天提示照片（現場照片有拍攝
    到標示為「聯昌塑膠廠」的紙箱，他字卷第177頁）給丙○○
    觀看後，曾訊問：「現場有無聯昌塑膠廠紙箱？」此一問題
    ，而丙○○回答：「我沒有看到」（偵1卷第250頁），可知丙○○可以清楚分辨其在照片上所見與其親眼在現場所見情形的
    不同；又之後檢察官訊問：「大社鐵皮屋有像工廠或正常倉
    庫？」此一問題時，丙○○則回答：「不像工廠。『第二次去
    時』看起來就不像倉庫，裡面東西凌亂，車子要裝貨放貨都
    沒地方，像是亂堆的（偵1卷第251頁），依據前後文義，顯
    然是在敘述其第二次至大社路倉庫時親眼所見的情形，故丙○○於原審審理辯稱：「我偵訊中所述，是就檢察官提示的照
    片而為陳述」，顯不可採。再者，依據當日之大社路倉庫監
    視錄影畫面翻拍照片所示，丙○○是於下午1點51分駕車抵達
    該處，下午2點22分駕車離開，故其在該處時，顯非光線昏
    暗的傍晚期間，另其當日還有下車到其車輛車斗上將所運送
    之廢棄物移置到堆高機而為卸載，亦非一直待在車上沒有下
    車（警卷第79至81頁），可知其於原審審理中所述，實與監
    視錄影畫面翻拍照片此項客觀證據所示情形相去甚遠，更加
    顯示其於法院審理中所辯難以採信。此外，大社路倉庫的大
    門甚為寬闊，可供營業用大貨車直接駛入，而一進門就是倉
    庫，均已如前述，且依據大社路倉庫之監視錄影畫面翻拍照
    片所示，於丙○○為附表一編號2⑥的載運行為時，是由他人駕
    駛堆高機將其車上的貨物卸載運至大社路倉庫內（警卷第79
    至81頁），可知當時該倉庫大門是屬於開啟的狀態。在此情
    形下，即使丙○○未將其車輛駛入倉庫內，也可輕易從該倉庫
    寬闊、開啟之大門，見到倉庫內物品的堆置情形，故從此一
    事證來看，足證丙○○偵訊中的陳述應較為可採，而其於法院
    審理中所辯，乃是事後推卸自己責任的說詞，並不可採。
　⒋被告戊○○、丙○○為附表一編號1⑥、附表一編號2⑥的載運貨物
    行為時，既已發覺大社路倉庫可能是違法堆置廢棄物的處所
    ，而與「阿忠」原本所稱要移工廠（移倉）所應呈現的狀態
    相差甚多，亦當會認知自己所載運者，也可能是要堆置在該
    處的廢棄物，則其2人於此之前，雖然沒有非法清除廢棄物
    的主觀犯意，但在發現上述情形之後，自應向在場的「阿忠
    」（「阿忠」當時在場此一事項，為其2人所自承，原審2卷
    第30、53頁）瞭解大社路倉庫隨意堆置大量廢棄物的原委、
    自己所載運者是否亦為廢棄物，於確認無觸法疑慮後，再完
    成該次的載運工作，方屬無非法清除廢棄物主觀犯意之應有
    反應。但依據卷證資料，戊○○、丙○○確卻未曾向「阿忠」瞭
    解上述事項，而是將其2人所運送之廢棄物移置到堆高機而
    為卸載，其中戊○○更是再受「阿忠」委託，另於隔天從事附
    表一編號1⑦的載運行為，足見其2人主觀上均有「即使所載
    運者是廢棄物，且大社路倉庫非合法堆置廢棄物處所」亦不
    違反其本意之非法清除廢棄物的不確定故意，甚為明確。
　㈢被告戊○○於上訴理由狀中，雖以其不知道「阿忠」未領有廢
    棄物清除許可文件而為辯解，但本件未領有廢棄物清除許可
    文件而從事清除廢棄物行為之主體乃是戊○○本人，並非「阿
    忠」；且戊○○發覺大社路倉庫可能是違法堆置廢棄物的處所
    後，並未向「阿忠」瞭解該處隨意堆置大量廢棄物的原委，
    顯然對於「阿忠」未領有廢棄物清除許可文件此一事項，亦
    在其容任範圍之內。因此，無法以戊○○此一辯解，而對其為
    有利的認定。
　㈣被告丙○○之辯護人雖以戊○○於原審審理中證述：從台南到大
    社的運費要5000元至5500元（原審院2卷第34頁），據以主
    張：「丙○○所收受的運費，低於一般行情，而其如果知道本
    件涉及不法，當會收受較高運費，足認其並無主觀犯意」。
    然而，依據本院所認定的前述犯罪事實，丙○○是在接受委託
    後，於將受託載運物品運至大社路倉庫時，於後續的清除廢
    棄物過程中，才心生為本件犯行的不確定故意，則在事先已
    經約定報酬、載運工作又接近完成階段的情形下，其仍依原
    本約定而向「阿忠」收取4000元報酬，並無任何違反常情之
    處。故辯護人此部分所辯，無從為有利於丙○○之認定。另被
    告戊○○之辯護人，亦以戊○○所取得之運費並未高於一般行情
    ，據以主張戊○○不知本件涉及不法、並無為本件犯行的主觀
    犯意。然關於戊○○就附表一編號1⑥所示載運行為所收取的40
    00元運費部分，其情形與上述丙○○部分相同，不另贅述；而
    關於戊○○就附表一編號1⑦所示載運行為所收取的2000元運費
    部分，戊○○此部分的主觀犯意，仍是不確定犯罪故意，則在
    其並非明知而特意從事非法清除廢棄物犯行的情形下，其未
    特別要求「阿忠」提高運費，在運送起迄地點與附表一編號
    1①至⑤相同的狀況下，仍以先前就此起迄地點所約定的運費
    而從事載運行為，尚屬正常，並未違反常理。因此，辯護人
    此部分所辯，亦無從為有利於戊○○之認定。　　
五、綜上所述，本件事證明確，被告己○○、億大公司、戊○○、丙○○、甲○○等人犯行均足以認定，並應依法予以論罪科刑。被
    告戊○○及其辯護人雖聲請傳喚門號0000000000號（該門號為
    「阿忠」於案發後，用以聯絡戊○○的行動電話）的申辦人乙○○，欲藉此查明「阿忠」之真實身分，進而傳喚「阿忠」瞭
    解其委託戊○○的過程。但本院依法對證人乙○○進行傳喚、拘
    提，而證人乙○○均未到案，此有送達證書、本院報到單、拘
    提報告在卷可證（本院2卷第245、247、281、329、341頁）
    ，故此項證據已屬不能調查，併予說明。
肆、論罪科刑及上訴論斷的理由
一、所犯法條部分
　㈠新舊法比較：被告等人行為之後，廢棄物清理法第46條規定
    ，已於106 年1 月18日修正公布，並於同年月20日生效施行
    。該規定於修正後，將得併科罰金的金額，由原本之「新臺
    幣300萬元」，修正為：「新臺幣1500萬元」，故修正後的
    規定並未對被告等人較為有利。依刑法第2 條第1 項前段，
    本件應適用修正前廢棄物清理法第46條的規定。
　㈡所謂事業廢棄物之「貯存」，是指事業廢棄物於清除、處理
    前，放置於特定地點或貯存容器、設施內之行為；而「清除
    」是指事業廢棄物之收集、運輸行為；「處理」則包括「中
    間處理」（指事業廢棄物在最終處置或再利用前，以物理、
    化學、生物、熱處理或其他處理方法，改變其物理、化學、
    生物特性或成分，達成分離、減積、去毒、固化或安定之行
    為）、「最終處置」（指衛生掩埋、封閉掩埋、安定掩埋或
    海洋棄置事業廢棄物之行為）、「再利用」（指事業產生之
    事業廢棄物自行、販賣、轉讓或委託做為原料、材料、燃料
    、填土或其他經中央目的事業主管機關認定之用途行為，並
    應符合其規定者）等行為，事業廢棄物貯存清除處理方法及
    設施標準第2 條第1 至3 款有明文規定。本件被告己○○、戊○○、丙○○、甲○○，將上述一般事業廢棄物運輸至大社路倉庫
    卸載的行為，乃屬上述規定所稱之「清除」行為。
　㈢從而，被告己○○前述犯罪事實一的犯罪行為，是犯修正前廢
    棄物清理法第46條第4款後段的未依許可文件內容清除廢棄
    物罪；被告億大公司為法人，因其受僱人即被告己○○於執行
    業務時犯未依許可文件內容清除廢棄物罪，應依廢棄物清理
    法第47條規定，科以同法第46條之罰金。另被告戊○○、丙○○
    、甲○○前述犯罪事實二、三、四的犯罪行為，則都是犯修正
    前廢棄物清理法第46條第4 款前段的非法清除廢棄物罪。檢
    察官於起訴書的所犯法條欄，就被告己○○前述犯罪行為，概
    稱構成廢棄物清理法第46條第4款後段的未依許可文件內容
    「貯存」、清除、「處理」廢棄物罪，而就被告戊○○、丙○○
    、甲○○前述犯罪行為，則概稱構成廢棄物清理法第46條第4 
    款前段的非法「貯存」、清除、「處理」廢棄物罪，未就前
    述貯存、清除、處理等犯罪態樣予以區分，容有未合，應予
    更正。
二、罪數競合：依據廢棄物清理法第46條第4 款、第41條第1 項
    的規定，該法第46條第4款所處罰的犯罪行為，是以從事廢
    棄物清除、處理「業務」者為規範對象，可知立法者已預定
    廢棄物之清除、處理行為通常具有反覆實行之性質，故本罪
    應屬集合犯的犯罪態樣（最高法院104 年度第9 次刑事庭會
    議決議可為參考）。從而，被告己○○（含億大公司）於犯罪
    事實一中，被告戊○○於犯罪事實二中，及被告甲○○於犯罪事
    實四中，先後多次所為之犯行，均是基於同一動機，利用相
    同機會，在密切接近的時間內反覆為之，未見有另行起意而
    為的狀況，故均應論以集合犯之實質上一罪。
三、不另為無罪諭知部分
　㈠檢察官另起訴：被告戊○○、丙○○未領有廢棄物清除、處理許
    可文件，均基於違法清除、處理廢棄物的犯罪故意，戊○○於
    附表一編號1①至⑤所示時間，駕駛其所有之車號000-00號營
    業用大貨車，丙○○於附表一編號2①至⑤所示時間，駕駛車號0
    00-00號營業用大貨車，均自高雄市○○區○○段0000○0000地號
    工廠，載運該等編號所示之廢棄物，進入大社路倉庫堆置，
    並領得每車次2000元之清除費用，以此方式非法清除、處理
    廢棄物，故而認為戊○○、丙○○此等行為，均涉犯廢棄物清理
    法第46條第4 款前段的非法貯存、清除、處理廢棄物罪嫌。
　㈡依據前述參、四、㈠所載事證，本件不論是從被告戊○○、丙○○
    2人受託載運附表一編號1①至⑤、編號2①至⑤所示物品的緣由
    ，或從其2人所載運物品的外觀樣式來看，均難以認定其2人
    主觀上確有載運廢棄物的認知。再者，依據前述參、四、㈡
    所載事證，其2人為附表一編號1①至⑤、編號2①至⑤所示載運
    行為時，大社路倉庫尚屬內部空蕩的情形，故依該處所呈現
    的狀況，亦無從使其2人認知到該處是要作為違法堆置廢棄
    物的處所。因此，自難遽認其2人為此部分載運行為時，已
    具有載運廢棄物的認知，進而認定其2人主觀上存有非法清
    除廢棄物的犯罪故意。
　㈢被告丙○○在偵訊中，雖於檢察官訊問：「是否承認有犯廢棄
    物清運法犯行？」時，曾為：「我認罪」的供述（偵1卷第2
    51頁），但其於原審審理中，已經陳明其當時只是承認客觀
    上有載運日後遭查獲的廢棄物，但主觀上並不知道該等物品
    為廢棄物（原審院2卷第47頁）。而綜觀丙○○全部偵訊筆錄
    內容，其當時確實是主張：「載運的物品中，以太空包盛裝
    者，我不知道裡面物品為何，而以鐵桶盛裝者，我認為裡面
    是裝柏油」（偵1卷第250頁），並未承認其主觀上有認識到
    所載運者為廢棄物。又就未具法律專業知識者而言，除非是
    像竊盜、傷害這種容易理解其內涵的犯罪，否則，不瞭解需
    同時具備主、客觀要件始構成犯罪者，實屬常見。因此，丙○○於偵訊中，確實有可能因為其有非法清除廢棄物的客觀行
    為，而誤為認罪的陳述。因此，尚無從以其所為：「我認罪
    」的供述，而對其為不利的認定。
　㈣被告丙○○於偵訊中，除供稱其所載運之以鐵桶盛裝的物品為
    柏油，並同時陳稱大社路倉庫不像是瀝青廠（偵1卷第250頁
    ）。但柏油究竟是屬加工原料、買賣商品或廢棄物，實無法
    只以其是以鐵桶盛裝，就能加以判斷。而大社路倉庫無瀝青
    廠外觀，只能證明該等柏油不是要運至該處加工、製造，但
    並無法排除其是作為待售商品而存放在該處的可能。因此，
    並無法以被告丙○○此等陳述，論認其主觀上對所載運的柏油
    具有廢棄物的認知。
　㈤證人即於105年11月22日至大社路倉庫檢視現場狀況之環保署
    南區環境督察大隊承辦人梁效文雖於原審審理中證述：現場
    的太空包有完整及不完整的，而一般太空包可以用上面的綁
    帶綁起，但無法密封，不至於完全看不到內容物，所以當時
    以太空包盛裝的物品，從外觀就可以看出內容物為何（原審
    院1卷第269、272至274頁）。但關於其所稱大社路倉庫內的
    太空包，有外觀不完整的部分，此與大社路倉庫之監視錄影
    畫面翻拍照片所顯示之被告戊○○、丙○○2人所載運的太空包
    狀態並不相同（警卷第40至52、71至81頁），實無法排除該
    等外觀不完整的太空包是他人另行載運至大社路倉庫，或是
    大社路倉庫內不斷有車輛、堆高機進出作業而予損壞所致，
    故無從以該倉庫內有不完整的太空包存在，即為不利於戊○○
    、丙○○的認定。再者，即使戊○○、丙○○2人可從無法完全密
    封的太空包看到其內容物，但於該等太空包的內容物為塑膠
    粒、塑膠粉碎料（參見附表一編號1、2所載），而塑膠粒、
    塑膠粉碎料不必然是屬一般人所認知的廢棄物，亦有可能作
    為製造原料的情形下，亦無從因此即認定其2人主觀上有載
    運廢棄物的認知。
　㈥被告戊○○、丙○○2人，雖然無法提供「阿忠」的姓名、年籍資
    料，但戊○○是經由同行友人李志龍的轉介而承接此次載運業
    務，而丙○○更是再由戊○○找來為此次載運行為，則在其2人
    並非最初與「阿忠」接洽之人的情形下，其等無法提供「阿
    忠」的姓名、年籍資料，尚屬合理。更何況戊○○於警詢中，
    已將「阿忠」先後所使用的門號告知警方（警卷第32頁、偵
    1卷第413頁），足見「阿忠」並非戊○○隨意虛構之人。因此
    ，本件並無法以戊○○、丙○○無法提供「阿忠」的姓名、年籍
    資料，而為不利於其2人的認定。
　㈦從而，起訴意旨認被告戊○○、丙○○另犯前述犯行部分，並無
    法證明，但此等部分如果成立犯罪，依據本件起訴意旨，亦
    與其2人前述經論罪科刑之犯行，具有一罪關係，故均不另
    諭知無罪。　　　
四、刑的加重減輕事由
　㈠被告己○○、丙○○部分：
　⒈廢棄物清理法第46條第4款之罪，其法定刑是1 年以上5年以
    下的有期徒刑，但同為觸犯該罪的犯罪行為人，其原因動機
    不一、犯罪情節不盡相同，造成的危害程度也會有所差異，
    然而法律對於此一犯罪，卻一律處以1 年以上有期徒刑的刑
    罰，刑責實屬不輕。因此，如果依照行為人的犯罪情狀給予
    相當的刑責，就足以懲罰其不法行為，並能夠達到避免社會
    上其他人為同種犯行的目的，自可綜合考量行為人客觀犯行
    與主觀惡性等相關事項，審酌是否有可以憫恕的情形，適用
    刑法第59條的規定酌量減輕其刑，以使個案裁判的量刑，符
    合罪刑相當的要求。
　⒉本院考量被告己○○乃是因受僱於億大公司，方觸犯本件犯行
    ，相關清除業務並非其自行接洽，而執行本件清除業務的報
    酬也是由億大公司取得，其並未因此獲有不法利益；被告丙○○則是因戊○○轉介而為本件清除業務，且是接受委託後，於
    將受託載運物品運至大社路倉庫時，於後續的清除廢棄物過
    程中，才心生為本件犯行的不確定故意，且僅為1次非法清
    除廢棄物犯行。再者，己○○於提起上訴後，已經協同億大公
    司，向高雄市環保局就其所載運之廢棄物提出清理計畫書，
    經該局同意備查後，現已依清理計畫書清除完畢，此有上述
    清理計畫書（本院2卷第207至209頁）、清理過程照片（本
    院2卷第360至366頁）、磅單及進場確認單（本院2卷第367
    至380頁）、宏鑫廢棄物回收有限公司開立給億大公司的統
    一發票（本院2卷第407頁）、高雄市環保局110年9月9日函
    （本院2卷第257至258頁）、110年12月21日函（本院2卷第3
    97頁）在卷可證；而丙○○於提起上訴後，與戊○○一同透過三
    鑫公司尋得清運廠商，並向高雄市環保局就其2人載運之廢
    棄物提出清理計畫書，現由該局審核其清理計畫中，此有振
    立交通股份有限公司開立給三鑫公司的報價單（本院3卷第1
    5頁）、丙○○及戊○○致高雄市環保局函（本院3卷第19、149
    頁）、高雄市環保局111年7月15日函（本院3卷第99頁）可
    以證明，可見己○○、丙○○2人均已以實際行動彌補其所造成
    的損害。綜合上述事項，足認己○○、丙○○本件犯罪情狀，相
    較於一般同犯此罪的行為人，實屬較輕，在此情形下，即使
    量處該罪的最低法定刑，仍然過於苛刻，而有情輕法重的狀
    況，在客觀上足以引起一般的同情，顯屬可堪憫恕，故均依
    據刑法第59條的規定，酌量減輕其刑。
　㈡被告戊○○部分：戊○○就附表一編號1⑥的犯罪情節，雖然與丙○○相同，事後就廢棄物的清除，也與丙○○一同處理，但其於
    發現大社路倉庫可能是違法堆置廢棄物的處所、自己載運者
    可能是要堆置在該處的廢棄物後，除仍繼續附表一編號1⑥的
    清除行為外，更再受委託為附表一編號1⑦的非法清除廢棄物
    犯行，故其整體犯罪情狀與丙○○有相當差距，無法相互比擬
    ，尚無從依據刑法第59條規定酌減其刑。
　㈢被告甲○○部分：甲○○及其辯護人雖以甲○○犯後始終坦承犯行
    ，且無重大前科，未對社會治安產生重大危害為由，請求依
    刑法第59條規定酌減其刑。然刑法第59條的酌量減輕其刑，
    必須犯罪另有特殊原因或情狀，在客觀上足以引起一般同情
    ，而確可憫恕者，認為即使宣告法定低度刑期，仍嫌過重，
    或因立法至嚴，確有情輕法重的情形，始有其適用。本院考
    量被告甲○○乃是自行接洽本件清除廢棄物業務，且其非法清
    除的廢棄物達6車次之多，事後又未能以提出清理計畫或繳
    納清理費用等方式將其所載運的廢棄物從大社路倉庫清除（
    本院1卷第485頁），犯罪情狀並無顯然輕於一般同犯此罪之
    行為人的情形；又依卷內事證，亦未顯示其是因為特殊環境
    或原因才為本件犯行。因此，甲○○的犯罪動機及犯罪情狀在
    客觀上沒有足以引起一般同情之處。另對照甲○○的犯罪情節
    及上述犯行的法定刑，即使考量甲○○及辯護人前述主張，本
    院也認為並無即使宣告法定最低刑仍嫌過重或情輕法重的狀
    況，自無從依刑法第59條規定予以酌減其刑。　　　　　　
    　
五、上訴論斷的理由（撤銷改判部分）：原審就被告己○○、億大
    公司、戊○○、丙○○前述犯行，認為犯罪事證明確，因此予以
    論處罪刑，雖然有其依據，然而：
　㈠依據卷內事證，被告己○○並未領有乙級廢棄物清除許可文件
    （僅其任職之億大公司方領有乙級廢棄物清除許可證），原
    審犯罪事實就此有所誤認，容有違誤。
　㈡被告戊○○附表一編號1①至⑤所示之清除廢棄物行為，及被告丙○○附表一編號2①至⑤所示之清除廢棄物行為，均因欠缺主觀
    犯意，故難以認定其2人此等行為亦應構成非法清除廢棄物
    犯行，已如前述，原審就此等部分分別論認為戊○○、丙○○犯
    罪事實之一部，並將其2人此等載運行為所獲取之運費，以
    犯罪所得而予沒收，亦有不當。
　㈢依據被告己○○、丙○○本案犯罪情節，宜依刑法第59條規定酌
    減其刑，原審未予適用，略有未合。
　㈣被告己○○及億大公司於提起上訴後，均已坦承犯行，更將所
    清運之廢棄物予以清理完畢，另被告戊○○、丙○○亦已提出清
    理計畫書，均如前述，而此有利於該等被告的量刑事項，原
    審在判決時無法予以考量，其所為的量刑結果不免不夠周全
    。另因億大公司已經將廢棄物清理完畢，依據後述理由，再
    對億大公司諭知沒收犯罪所得，容有過苛，原審未及就此加
    以審酌，亦略有未妥。
　㈤從而，被告戊○○、丙○○以前述辯解，分別主張其未有犯罪事
    實二、三所載犯行為由，據以指摘原審判決違誤而提起上訴
    ，雖無理由。但被告己○○、億大公司以原審判決量刑過重，
    及戊○○以其未有附表一編號1①至⑤所示犯行、丙○○以其未有
    附表一編號2①至⑤所示犯行為由而提起上訴部分，則均有理
    由。此外，原審判決另有前述違誤、不當之處，自應由本院
    將原審判決關於己○○、億大公司、戊○○、丙○○部分，均予以
    撤銷改判。
六、上訴論斷的理由（駁回被告甲○○上訴部分）：
　㈠原審認為被告甲○○犯罪事實四所示犯行，犯罪事證明確，因
    而適用修正前廢棄物清理法第46條第4款前段規定，並審酌
    ：「被告甲○○為自營貨物運輸業者，對於承攬運送與否，有
    自我決策權，卻因謀私利而犯本罪之犯罪動機；其載運廢棄
    物多回，並非偶一為之，犯罪情節難謂輕微；其非法清運廢
    棄物之行為，足以造成環境污染，而有害於環境保護，所為
    實屬不該；惟審酌其以擔任司機運送貨物，藉由提供勞務賺
    取報酬維生，本案所為犯行亦僅擔任清運之非核心工作，與
    幕後主嫌涉嫌承租場地違法收集、清除、貯存廢棄物，以犧
    牲環保、損害公益之方式，牟取個人暴利之情形顯然有別，
    惡性亦相對較低；其所得運費報酬僅2萬4000元，獲利有限
    ；並參酌許進添之意見；其於犯後能坦承犯行，犯後態度尚
    可；並考量其學歷、工作、經濟及家庭生活狀況（參見甲○○
    於原審院3卷第146頁的陳述）」等一切情狀，就其上述犯行
    ，量處有期徒刑1年4月。另就沒收部分說明：「甲○○領得之
    報酬2萬4000元，為其所有犯本案廢棄物清理法之罪之犯罪
    所得，依刑法第38條之1第1項前段、第3項規定宣告沒收，
    並於全部或一部不能沒收或不宜執行沒收時，追徵其價額；
    本件扣案經責付保管之附表二編號6所示車號000-00號營業
    用大貨車，雖是供本案非法清除廢棄物之用，但審酌其車價
    值高昂，且無法證明乃是專供甲○○為本案犯罪所用之物，並
    考量本案犯罪情節及造成環境保護之危害程度，及許進添已
    提起附帶民事訴訟請求損害賠償之實益，若宣告沒收，實屬
    過苛，為符比例原則，並利自新，認為尚不宜宣告沒收。至
    扣案如附表二編號6所示車號000-00號營業用大貨車，則非
    供本件犯罪所用，自不需為沒收之諭知」。經核原判決此部
    分之認事用法均無違誤，量刑也屬妥適，對於上述沒收的論
    述，亦屬正確。
　㈡被告甲○○上訴主張：⒈依前述四㈢所述理由，被告應可依刑法
    第59條規定酌減其刑，原審未予適用該規定，有所違誤；⒉
    被告符合法院加強緩刑宣告實施要點第2點所規定多項宜宣
    告緩刑的情形，故應給予被告緩刑之諭知方屬妥適，原審漏
    未宣告緩刑，亦有不當。然而，甲○○前述上訴理由⒈並不可
    採，已詳如前述，而本院依據後述理由，亦認甲○○不宜為緩
    刑之宣告。因此，甲○○所為上訴並無理由，應予駁回其上訴
    。
七、本院綜合考量以下事項，就被告己○○、億大公司、戊○○、丙○○上述犯行，分別判處主文欄所記載的刑度，並就被告己○○
    部分，諭知如易科罰金的折算標準（被告億大公司為法人，
    易服勞役的規定與其本質不合，故不就其部分諭知易服勞役
    的折算標準）：
　㈠被告己○○（含被告億大公司）、戊○○、丙○○所非法清除廢棄
    物的次數、期間、數量、種類（參見附表一編號4、編號1⑥⑦
    、編號2⑥所載）；又其等從事非法清除廢棄物犯行的過程、
    緣由，分別如上所述，情節均非嚴重。
　㈡本件非法清除之廢棄物，均為一般事業廢棄物，並未發現有
    害事業廢棄物，故被告等人所為雖影響公共環境衛生，但尚
    無立即、嚴重的危害性。
　㈢被告於己○○、億大公司於本院審理中均坦承犯行，而被告戊○○、丙○○則始終否認犯行等犯後態度。
　㈣被告己○○、戊○○、丙○○於本案發生前，並無任何前科紀錄（
    參見臺灣高等法院被告前案紀錄表）之素行狀況。
　㈤被告己○○、戊○○、丙○○的智識程度、工作、家庭生活及經濟
    狀況【參見其等於本院審理中的陳述（本院3卷第71頁），
    及己○○所提出的戶口名簿（本院2卷第83至85頁）、丙○○所
    提出的戶籍謄本、家人之診斷證明、身心障礙證明及生活照
    片、中低收入戶證明書（本院2卷第243至263、367頁）】，
    及其他刑法第57條各款所規定的事項。
八、緩刑諭知部分
　㈠被告戊○○、丙○○部分：戊○○、丙○○均不曾因為犯罪而被判刑
    ，有臺灣高等法院被告前案紀錄表在卷可證，其2人均是在
    一時失慮的情形下而偶然犯罪，且其2人構成犯罪而非法清
    除廢棄物的數量，分別只有2車次、1車次，犯後也能提出清
    理計畫，而設法彌補自己犯罪行為所造成的損害，相信其2
    人經歷此次被偵辦犯罪及法院判刑的過程後，應該知道警惕
    而避免日後再犯。再考量對於偶然犯罪且知道彌補自己過錯
    者給予自新的機會，可以避免短期自由刑所造成中斷犯罪者
    原本生活、產生刻板負面印象等不利於回歸社會的缺點。綜
    上所述，本院認為戊○○、丙○○被判處的刑責，以暫不執行較
    為適當，故均依據刑法第74條第1項第1款的規定，予以宣告
    緩刑3年。又為了避免其2人日後再度觸法，本院認為對其2
    人所宣告之緩刑有附帶一定條件的必要，所以依照刑法第74
    條第2 項第5款的規定，要求其2人應向指定的政府機關、政
    府機構、行政法人、社區，或其他符合公益目的的機構或團
    體，提供義務勞務，其中戊○○部分為120小時，丙○○部分則
    為80小時，另同時依照刑法第93條第1 項第2 款的規定，宣
    告其2人應於緩刑期間付保護管束。又依照刑法第75條之1第
    1項第4款的規定，如果戊○○、丙○○日後違反上述緩刑條件而
    情節重大，足以認為宣告緩刑無法達到原本預期的效果，而
    有執行刑罰的必要時，可以撤銷本件緩刑的宣告，在此一併
    說明。
　㈡被告甲○○部分：甲○○及辯護人雖主張：被告從偵查階段，就
    坦承本件犯行，犯後態度良好，且其為家庭重要經濟支柱，
    又無重大刑事前科，經歷本次偵審教訓，當知警惕而無再犯
    之虞，符合法院加強緩刑宣告實施要點第2點所稱：「法院
    對符合刑法第74條及少年事件處理法第79條規定之被告，依
    其犯罪情節及犯後之態度，足信無再犯之虞，且有下列情形
    之一者，宜認為以暫不執行為適當，並予宣告緩刑：（五）
    自首或自白犯罪，且態度誠懇；（十）如受刑之執行，將使
    其家庭生活陷於困境」的情形，請求為緩刑之宣告。然而，
    法院加強緩刑宣告實施要點之規定，其作用僅在供法院參考
    ，並無拘束力，即使符合該要點所定之形式要件，法院仍可
    依個案情節審酌是否為緩刑之宣告，先予指明。再者，甲○○
    於本案發生後，並無以任何實際舉動設法清理其所載運的廢
    棄物，而未積極彌補其犯罪所生損害，實難僅以其坦承犯罪
    ，即認其犯後態度甚為良好。此外，甲○○於本案發生後，未
    能知所警惕，另又因觸犯違反廢棄物清理法犯行，分別經臺
    灣臺南地方法院以106年度訴字第1057號、110年度訴字第20
    0號判處罪刑在案（該2案均因提起上訴而由臺灣高等法院臺
    南分院審理中），此有臺灣高等法院被告前案紀錄表在卷可
    證。而此等事後反覆再犯同一犯罪的情形，實已彰顯其並無
    「無再犯之虞」可言，而與上述法院加強緩刑宣告實施要點
    第2點的前提要件不符。綜上，本院認被告甲○○於本案犯行
    所彰顯之惡性應予懲戒，並無「以暫不執行為適當者」的情
    形，故不予以宣告緩刑。　　
　㈢被告己○○部分：己○○於本案發生後，因另案遭法院判處有期
    徒刑2月、併科罰金1萬元確定，且該案執行完畢至今尚未超
    過5年，有臺灣高等法院被告前案紀錄表在卷可證，而與得
    諭知緩刑的要件不符，故不予宣告緩刑。　
九、沒收部分
　㈠被告戊○○於犯罪事實二中所合計收取的6000元運費（4000元+
    2000元）、被告丙○○於犯罪事實三中所收取的4000元運費，
    分別為屬於其2人所有的犯罪所得，應依刑法第38條之1 第1
     項前段、第3 項規定予以宣告沒收，並於全部或一部不能
    沒收時，追徵之（其犯罪所得為新臺幣，故無不宜執行沒收
    的情形，也無價額可言）。
　㈡被告億大公司於犯罪事實一中所收取的1萬元運費，雖是屬於
    其所有的犯罪所得，但考量億大公司與被告己○○事後已經將
    非法清除的廢棄物清理完畢，並因此支出清理費用44萬4833
    元，此有宏鑫廢棄物回收有限公司開立給億大公司的統一發
    票在卷可證（本院2卷第407頁），而該清理費用高出其犯罪
    所得甚多，如果再對億大公司諭知沒收、追徵上述犯罪所得
    ，實有過苛之虞，因此，依據刑法第38條之2 第2 項規定，
    就億大公司上述犯罪所得，不予宣告沒收、追徵。
　㈢被告己○○、戊○○、丙○○清除上述廢棄物時所駕駛的車輛，雖
    是供本件犯罪所用之物，其中己○○所駕駛的上述車輛，為億
    大公司所有，而戊○○、丙○○所駕駛的上述車輛，則分別是其
    2人所有（警卷第31、66頁）。然依據本案卷內事證，並無
    法證明上述車輛是專供其等為本件犯罪所用之物，且上述車
    輛的價值非低，在其等只是偶然用來從事犯罪的情形下，如
    併予宣告沒收，顯然不符合比例原則，故均不予宣告沒收。
　㈣扣案如附表二編號2所示之車號000-00號、108-JF號營業用大
    貨車靠行資料、附表二編號4所示之派車單、出入帳影本、
    車號000-00號自用大貨車行車執照影本，雖屬得為證據之物
    ，但尚非供犯罪所用之物，亦不符合其他沒收要件，故均不
    予以宣告沒收。
伍、同案被告王瑞雪、許瑞文、易立通運有限公司部分，經原審
    判決之後，因無人上訴而已確定，故此部分不屬於本院審判
    的範圍，併予說明。
據上論斷，應依刑事訴訟法第368 條、第369 條第1 項前段、第
364 條、第299 條第1 項前段，判決如主文。　　　　
本案經檢察官楊翊妘提起公訴，檢察官楊慶瑞到庭執行職務。
中　　華　　民　　國　　111 　年　　7 　　月　　26　　日
                  刑事第四庭    審判長法  官  黃建榮
                                      法  官  李嘉興
                                      法  官  陳君杰
以上正本證明與原本無異。
本件除億大造紙有限公司不得上訴外，其餘均得上訴。
如不服本判決應於收受本判決後20日內向本院提出上訴書狀，其
未敘述上訴理由者，並得於提起上訴後20日內向本院補提理由書
狀（均須按他造當事人之人數附繕本）「切勿逕送上級法院」。
中　　華　　民　　國　　111 　年　　7 　　月　　26　　日
　　　　　　　　　　　　　　　　　　　書記官　吳璧娟　　
附錄本判決論罪科刑法條：
修正前廢棄物清理法第46條
有下列情形之一者，處1年以上5年以下有期徒刑，得併科新臺幣
3百萬元以下罰金：
一、任意棄置有害事業廢棄物。
二、事業負責人或相關人員未依本法規定之方式貯存、清除、處
    理或再利用廢棄物，致污染環境。
三、未經主管機關許可，提供土地回填、堆置廢棄物。
四、未依第41條第1項規定領有廢棄物清除、處理許可文件，從
    事廢棄物貯存、清除、處理，或未依廢棄物清除、處理許可
    文件內容貯存、清除、處理廢棄物。
五、執行機關之人員委託未取得許可文件之業者，清除、處理一
    般廢棄物者；或明知受託人非法清除、處理而仍委託。
六、公民營廢棄物處理機構負責人或相關人員、或執行機關之人
     員未處理廢棄物，開具虛偽證明。
廢棄物清理法第47條
法人之負責人、法人或自然人之代理人、受僱人或其他從業人員
，因執行業務犯前二條之罪者，除處罰其行為人外，對該法人或
自然人亦科以各該條之罰金。
附表一：
編號 司機 車輛 載運時間 來源地點 載運之廢棄物種類  1 戊○○ 車號000-00號營業用大貨車 ①105 年8 月30日9 時51分許 高雄市○○區○○段0000○0000地號之工廠 以太空包裝之廢塑膠粒、廢塑膠粉碎料等廢塑膠混合物；鐵桶盛裝之廢瀝青、廢油墨、廢樹脂    ②105 年8 月30日12時3 分許 同上 同上    ③105 年8 月30日14時15分許 同上 以太空包裝之廢塑膠粒、廢塑膠粉碎料等廢塑膠混合物；廢塑膠桶盛裝之廢瀝青、廢油墨、廢樹脂    ④105 年8 月30日16時10分許 同上 鐵桶盛裝之廢瀝青、廢油墨、廢樹脂    ⑤105 年8 月30日17時59分許 同上 同上    ⑥105 年9 月12日12時56分許 臺南市○○區○○段00000○00000地號某工廠 以太空包裝之廢塑膠粒、廢塑膠粉碎料等廢塑膠混合物    ⑦105 年9 月13日18時59分許 高雄市○○區○○段0000○0000地號之工廠 鐵桶盛裝之廢瀝青、廢油墨、廢樹脂；紙箱盛裝之廢油墨 2 丙○○ 車號000-00號營業用大貨車 ①105 年8 月30日10時28分許 高雄市○○區○○段0000○0000地號某工廠 以太空包裝之廢塑膠粒、廢塑膠粉碎料等廢塑膠混合物；鐵桶盛裝之廢瀝青、廢油墨、廢樹脂    ②105 年8 月30日12時51分許 同上 同上    ③105 年8 月30日14時43分許 同上 同上    ④105 年8 月30日16時35分許 同上 同上    ⑤105 年8 月30日18時21分許 同上 同上    ⑥105 年9 月12日13時51分許 臺南市○○區○○段00000○00000地號某工廠 以太空包裝之廢塑膠粒、廢塑膠粉碎料等廢塑膠混合物 3 許○○ OOOOOOOO號營業貨運曳引車附掛7T-01 號半拖車 105 年9 月8日16時23分前之某時許 桃園市○鎮區○○段000地號土地 以太空包裝之廢水桶、廢馬桶蓋、塑膠籃、廢塑膠 4 己○○ 車號000-00號自用大貨車 ①105 年9 月1日9 時49分許 高雄市○○區○○段0000○0000地號某工廠 PET裁邊料之廢塑膠膜    ②105 年9 月1日11時39分許 同上 同上    ③105 年9 月1日13時30分許 同上 同上    ④105 年9 月1日14時56分許 同上 同上    ⑤105 年9 月1日16時20分許 同上 同上    ⑥105 年9 月9日8 時21分前之某時 同上 同上    ⑦105 年9 月10日11時7 分許 同上 同上    ⑧105 年9 月10日15時42分許 同上 同上    ⑨105 年9 月13日9 時30分許 同上 同上    ⑩105 年9 月13日11時45分許 同上 同上 5 甲○○ 車號000-00號營業用大貨車 ①105 年9 月21日8 時2 分許 高雄市○○區○○段0000○0000地號某工廠 廢塑膠混合物    ②105 年9 月21日11時44分許 同上 同上    ③105 年9 月21日15時23分許 同上 同上    ④105 年9 月22日12時17分許 同上 同上    ⑤105 年9 月22日16時21分許 同上 同上    ⑥105 年9 月22日18時10分許 同上 同上 
附表二（扣案物）：
編號 對象 扣案物 1 戊○○ OOOOOO號營業用大貨車1 部 2 三鑫通運有限公司（代表人：許○○） OOOOOO號營業用大貨車靠行資料1 份   OOOOOO號營業用大貨車靠行資料1 份 3 易立通運有限公司（代表人：簡○○） OOOOOOOO號營業貨運曳引車1 部   OOOOO 號半拖車1 部 4 億大造紙有限公司（代表人：丁○○） 派車單4 張   出入帳影本1 張   OOOOOO號自用大貨車行車執照影本1 張   OOOOOO號自用大貨車1 部 5 鳳仁交通有限公司（代表人：嚴○○） OOOOOO號營業用大貨車靠行服務契約書1 張   OOOOOO號營業用大貨車切結書影本1 張   OOOOOO號營業用大貨車牌照登記書影本1 張 6 王○○（為甲○○兄長） OOOOOO號營業用大貨車1 部   OOOOOO號營業用大貨車1 部